【裁判字號】    95,交聲,401
【裁判日期】    950929
【裁判案由】    違反道路交通管理處罰條例聲明異議
【裁判全文】
臺灣桃園地方法院交通事件裁定         95年度交聲字第401號
原處分機關  交通部公路總局新竹區監理所中壢監理站
異  議  人
即受處分人  乙○○
上列異議人即受處分人因違反道路交通管理處罰條例案件，對於
交通部公路總局新竹區監理所中壢監理站中華民國95年8 月15日
所為之處分（原處分案號：壢監裁字第裁53－D9B350794 號）聲
明異議，本院裁定如下：
    主  文
原處分撤銷。
乙○○汽車所有人使用註銷之牌照行駛，處罰鍰新臺幣仟陸佰
元及牌照扣繳。
    理  由
一、程序方面：
  (一)按道路交通管理處罰條例第87條第1 項規定：受處分人不服
    第8 條主管機關所為之處罰，得於接到裁決之翌日起20日內
    向管轄地方法院聲明異議。本件壢監裁字第裁53－D9B35079
    4 號裁決日期為民國95年8 月15日，並於95年8 月15日妥投
    ，有交通部公路總局新竹區監理所中壢監理站回執聯在卷足
    憑，異議人即受處分人旋於95年8 月17日向本院提出聲明異
    議狀，尚無逾期之問題，故異議人就壢監裁字第裁53－D9B3
    50794 號裁決之異議聲明，與上開程序規定並無不合，核先
    敘明。
  (二)按違反道路交通管理事件，行為人認為舉發之事實與違規情
    形相符者，得於接獲通知單後，親自或委託他人持該通知單
    ，不經裁決向指定之處所，逕依裁罰基準執行並繳納罰鍰結
    案，且依此規定辦理經繳納罰鍰結案後逾20日不得再提出異
    議，固為違反道路交通管理事件統一裁罰基準及處理細則第
    48條第1 項、第59條第2 項所明定。然細鐸該法條文義，可
    知違反道路交通管理事件之行為人，逕依裁罰基準執行繳納
    罰鍰，得視為結案，而毋庸由交通監理、裁決機關裁決者，
    必以行為人「認為舉發之事實與違規情形相符者」為限。是
    倘行為人雖依照裁罰標準繳納罰鍰，然仍認為舉發事實與違
    規情形不符，而有爭執提出申訴者，即與前開規定不符，此
    時，交通監理、裁決機關仍需依照有關行政程序調查事實並
    為裁決，亦即該違反道路交通管理事件並不當然因此結案。
    而行為人此時自得於收受裁決書後20日內，依道路交通管理
    處罰條例第87條第1 項規定，提出異議，要屬當然。本件異
    議人就壢監裁字第裁53－D9B350794 號裁決並未對於舉發事
    實承認，其雖已於92年6 月25日自動繳納罰緩，然異議人業
    於95年8 月17日提出陳述暨異議書，是異議人顯非認本件舉
    發之事實與違規情形相符，縱其於92年6 月25日自動繳納罰
    鍰後，至95年8 月17日始提出異議，雖逾20日，揆諸上開說
    明，仍與違反道路交通管理事件統一裁罰基準及處理細則第
    48條第1 項規定不符，自無須受同細則第59條第2 項規定之
    限制，是異議人聲明異議權並未於繳納罰鍰20日後喪失。從
    而，異議人於95年8 月15日壢監裁字第裁53－D9B350794 號
    裁決書製作送達後20日內之95年8 月17日具狀聲明異議，尚
    未逾越聲明異議之期限，程序上自無不合，應予敘明。
二、實體部分：
  (一)按汽車有使用吊銷、註銷之牌照行駛者，處汽車所有人新臺
    幣（下同）3,600 元以上10,800元以下罰鍰，並禁止其行駛
    ，及牌照扣繳之，94年12月28日修正於95年7 月1 日施行之
    道路交通管理處罰條例第12條第1 項第4 款、第2 項，分別
    定有明文。
  (二)處分意旨略以：異議人即受處分人於92年6 月13日凌晨4時
    15分在桃園縣龍潭鄉○○路與華南路口，因駕駛已註銷牌照
    車牌號碼000-0000號自用小貨車，為警當場舉發填製D9B350
    794 號舉發通知單交付異議人，異議人雖拒絕在舉發通知單
    上簽名，惟於通知單所載到案日期前，已自動繳納罰鍰3,60
    0 元及扣繳牌照，嗣於95年6 月17日異議人乃向處分機關陳
    述違規事實舉發有誤，處分機關爰依道路交通管理處罰條例
    第12條第1 項第4 款、第2 項之規定，裁處異議人罰鍰3,60
    0 元及牌照扣繳。
  (三)異議意旨略以：本件遭舉發當時，伊並未駕駛該懸掛該註銷
    牌照之車輛，該自小貨車早已不堪使用，當時該自小貨車並
    未發動而是停放在路邊，遭巡邏員警拔下車牌開紅單給伊，
    伊認為有爭議，所以拒絕在舉發單上簽名，伊會去繳這張罰
    鍰，是因為該車停在運動公園旁，伊以為有妨害交通，所以
    有紅單來就去繳云云。
  (四)按道路交通管理處罰條例本質上係屬行政罰而非刑罰，雖然
    該條例本身未設有法律變更比較之規定，惟94年2 月5 日公
    布、95年2 月5 日生效施行之行政罰法，係屬行政罰之基本
    法，其第1 條、第5 條分別規定：「違反行政法上義務而受
    罰鍰、沒入或其他種類行政罰之處罰時，適用本法。但其他
    法律有特別規定者，從其規定」、「行為後法律或自治條例
    有變更者，適用行政機關最初裁處時之法律或自治條例。但
    裁處前之法律或自治條例有利於受處罰者，適用最有利於受
    處罰者之規定」，而該條所規定之裁處，依最高行政法院89
    年9 月13日89年度9 月份第1 次庭長法官聯席會議決議意旨
    針對稅捐稽徵法第48條之3 相類規定之解釋，係包括訴願、
    再訴願及行政訴訟之決定或判決而言。查道路交通管理處罰
    條例所規定之罰鍰、記違規點數之裁罰，本屬行政罰之性質
    （參照上開行政罰法第1 條、第2 條第4 款將罰鍰、記點處
    分均定為行政罰），是本案就道路交通管理處罰條例第12條
    處罰規定，應適用行政罰法第5 條之規定，依「從新從輕」
    原則，為比較適用。經查道路交通管理處罰條例經94年12月
    28日總統以華總一義字第0940021258號令修正公布，而由行
    政院於95年6 月23日以院臺交字第0950087685號命令發布於
    95年7 月1 日施行。觀諸修正前道路交通管理處罰條例第12
    條第1 項第4 款規定：「使用註銷之牌照行駛者。」修正後
    則規定：「使用吊銷、註銷之牌照行駛。」；另第12條第2
    項修正前後皆規定對第4 款之行為扣繳牌照，比較新舊法後
    ，修正後之新法並無更為不利於行為人之情形，故本件本院
    應適用修正後即94年12月28日修正，於95年7 月1 日施行之
    道路交通管理處罰條例規定處理，應先予敘明。
  (五)訊據異議人固自承該000-0000自小貨車牌照已於86年間遭註
    銷，惟堅詞否認為警舉發當時有使用該註銷牌照行駛之行為
    。然查：
    1.異議人所有之車牌號碼000-0000號自小貨車因逾期未參加
      定期檢驗，其牌照業已於86年6 月13日業經註銷在案，有
      交通部公路總局新竹區監理檢附之汽車車籍查詢、汽車異動
      歷史查詢表各一紙在卷可稽，是以，上開牌照業於86年6
      月13日遭逕行註銷等情，堪以認定。
    2.次查，異議人使用註銷牌照行駛之違規事實，經證人即本
      件舉發員警甲○○到庭結證稱：異議人當時開這台貨車從
      石門水庫往龍潭方向開，他是在我對向車道行駛，我看到
      該車牌是數字號碼，所以我把車子回頭，鳴笛請異議人靠
      邊停車，透過無線電請同事查詢，才知道他的車牌於86年
      6 月13日已經註銷了，我知道異議人是我們轄區內的排班
      的計程車司機，我認識他，我有跟他講違法部分我要告發
      ，本件時間這麼久，我還有印象，是因為使用舊式數字車
      牌的比較少，所以我有印象等語明確（見本院95年9 月22
      日訊問筆錄）。佐以證人甲○○為執行交通勤務之公務員
      ，為達其維護交通秩序、安全之行政目的而依法執行公權
      力，其與異議人毫無怨懟，衡情亦無誣指異議人違規之必
      要，此外復查無何證據足資證明本件舉發警員有捏造事實
      違法取締之情事，堪認證人甲○○上開證詞應具客觀真實
      性，可以採取。從而，異議人所辯，顯為事後卸責之詞，
      委無足取。
三、綜上所述，異議人有違規使用註銷牌照行駛之行為，違規行
    為事證明確，堪予認定，應依修正後道路交通管理處罰條例
    第12條第1 項第4 款、同法第12條第2 項規定，對異議人裁
    處罰鍰3,600 元及牌照扣繳；惟查本件原處分機關壢監裁字
    第裁53－D9B350794 號裁決，未及比較新舊法，而依修正前
    道路交通管理處罰條例第12條第1 項第4 款、同法第12條第
    2 項規定，對異議人裁處罰鍰3,600 元，牌照扣繳，是本件
    異議人之異議雖無理由，惟原處分既有上開違誤之處，自應
    由本院將原處分撤銷，改依修正後道路交通管理處罰條例第
    12 條 第1 項第4 款、第12條第2 項規定，裁定如主文，以
    資適法。
六、依道路交通案件處理辦法第20條前段，裁定如主文。
中    華    民    國    95    年    9     月    29    日
                  刑事第一庭  法  官  朱美璘
以上正本證明與原本無異。
如不服本裁定，應於送達後5 日內，向本院提出抗告狀。
                              書記官  楊鳳滿
中    華    民    國    95    年    10    月    05    日


司法院資訊處製作；財團法人民間司法改革基金會備份。
